臺灣基隆地方法院民事裁定　
110年度抗字第7號
抗  告  人  白正凜  
相  對  人  陳仁欽  
上列當事人間聲請本票裁定准許強制執行事件，抗告人對於民國
109年11月19日本院109年度司票字第362號裁定提起抗告，本院
合議庭裁定如下：
    主  文
抗告駁回。
抗告費用新臺幣壹仟元由抗告人負擔。
    理  由
一、抗告意旨略以：相對人陳仁欽持有抗告人簽發如附表所示之
    本票1紙(下稱系爭本票)，聲請本院准許強制執行，經原裁
    定准予就「其中新臺幣(下同)217萬元，及自民國109年9月2
    日起至清償日止，按週年利率百分之五計算之利息」強制執
    行在案。觀諸票據法第69條、第86條規定及最高法院84年度
    台抗字第22號裁判要旨，系爭本票雖有免除拒絕證書之記載
    ，執票人仍應踐行提示之程序，以表彰其確為票據權利人，
    兩者概念不容混淆。本件相對人從未先為付款之「提示票據
    原本」程序，核與票據之提示性、繳回性之性質不符，難認
    已踐行提示程序而得行使追索權。為此，抗告人乃於法定期
    間提起抗告，求為廢棄原裁定等語。
二、按在票據上簽名者，依票上所載文義負責；又執票人向本票
    發票人行使追索權時，得聲請法院裁定後強制執行。票據法
    第5條第1項、第123條定有明文。次按本票執票人，依票據
    法第123條規定，聲請法院裁定許可對發票人強制執行，係
    屬非訟事件，此項聲請之裁定，及抗告法院之裁定，僅依非
    訟事件程序，以審查強制執行許可與否，並無確定實體上法
    律關係存否之效力，如發票人就票據債務之存否有爭執時應
    由發票人提起確認之訴，以資解決（最高法院57年台抗字第
    76號裁判意旨參照）。又票據法第124條、第95條規定，本
    票上雖有免除作成拒絕證書之記載，執票人仍應於所定期限
    內，為付款之提示，但對於執票人主張未為提示者，應負舉
    證之責。是本票內記載免除作成拒絕證書者，票據債務人若
    抗辯執票人未經提示付款，應負舉證之責（最高法院84年度
    台抗字第22號裁定意旨參照）。
三、經查，相對人主張其執有抗告人簽發之系爭本票，並免除作
    成拒絕證書，詎屆期提示未獲付款，依票據法第123條聲請
    裁定准許強制執行等情，業據提出與其主張相符之系爭本票
    為證，而系爭本票既已依票據法之規定，記載法定應記載之
    事項，依形式審查，即為有效之本票，原裁定予以准許，自
    無不合。至抗告人雖主張相對人未就系爭本票曾為付款提示
    一節，然系爭本票既有免除作成拒絕證書之記載，則相對人
    持之向本院聲請裁定許可強制執行，本即毋庸提出其已為付
    款提示之證據，倘抗告人即票據債務人就此有所爭執，依前
    揭說明，自應由抗告人即票據債務人就此部分負舉證責任，
    然抗告人迄未提出系爭本票未經提示之適切證據，僅空言主
    張系爭本票未經提示等語，本院當係無從憑採。從而，原裁
    定審查系爭本票文義，裁定准予強制執行，核屬適法且無不
    當，抗告人執前詞求予廢棄，為無理由，應予駁回。
四、依非訟事件法第46條、第21條第2項，民事訴訟法第495條之
    1第1項、第449條第1項、第95條、第78條，裁定如主文。
中　　華　　民　　國　　110 　年　　4 　　月　　7 　　日
                  民事庭審判長法  官  黃梅淑
　
                              法  官  高偉文
　
                              法  官  徐世禎
以上正本係照原本作成。
本裁定除以適用法規顯有錯誤為理由，不得再抗告。
如提起再抗告，應於收受送達後10日內委任律師為代理人向本院
提出再抗告狀，並繳納再抗告費新台幣1,000元。
中　　華　　民　　國　　110 　年　　4 　　月　　 7　　日
                              書記官  張雅婷
附表：110年度抗字第7號       編號  發 票 日 （民國）  票面金額  (新臺幣) 請求金額（新臺幣） 利息起算日 （民國） 票據號碼 備考  １ 108年5月15日 2,500,000元 2,170,000元 109年9月2日 CH0000000 免除作成拒絕證書